---
title: "Practicum 2"
---

### Doel

Deze oefening is bedoeld om de D-score te berekenen op basis van het Van Wiechenschema. 

- Je ziet hoe JAMES automatische de D-score berekent
- Je leert hoe je de D-score kunt berekenen voor een dataset met een groep kinderen met het D-score package
- Je leert dezelfde berekening te doen via de D-score calculator

### Voorbereiding

Indien je Oefening 1 heb overgeslagen installeer het `dscore` package:

```{r eval=FALSE}
install.packages("dscore")
```


### Opdracht 1 - JAMES

Ga naar de [JAMES demo-app](https://tnochildhealthstatistics.shinyapps.io/james_tryout/). Selecteer Groep "SMOCK" en klik dan op menu item "Ontwikkeling". Je ziet de Een D-score diagram van Laura S. 

Selecter daarna de groep "Pinkeltje". Van deze kinderen zijn geen Van Wiechen metingen beschikbaar. Je ziet het menu item "Ontwikkeling" niet getoond wordt.

### Opdracht 2 - dscore

Het `dscore` package bevat de `dscore()` functie, die we gebruiken om de D-score en de DAZ te berekenen. 

```{r}
library(dscore)
dim(milestones)
```

Bereken de D-score en de DAZ voor deze kinderen. Hoeveel kinderen zijn er?

:::{.callout-note}
Gebruik `?dscore` en `?milestones` om de help te raadplegen.
:::

```{r include=FALSE}
dscore(milestones)
```

:::{.callout-note}
Voor gevorderden: Wat betekenen de kolommen `p` en `sem`? .
:::

### Opdracht 3 - D-score calculator

Exporteer de `milestone` data als CSV-bestand, en bereken de D-score met de [D-score calculator](https://tnochildhealthstatistics.shinyapps.io/dcalculator/). Zijn de resultaten hetzelfde?
